臺灣臺南地方法院刑事判決
111年度易字第1017號
公  訴  人  臺灣臺南地方檢察署檢察官
被      告  王琮羿




上列被告因竊盜案件，經檢察官提起公訴（111年度偵字第17745
號），本院判決如下：
    主  文
王琮羿犯攜帶兇器毀壞安全設備竊盜未遂罪，處有期徒刑伍月，
如易科罰金，以新臺幣壹仟元折算壹日；又犯攜帶兇器毀壞安全
設備竊盜罪，處有期徒刑拾月。
未扣案犯罪所得新臺幣壹萬壹仟肆佰元沒收，於全部或一部不能
沒收或不宜執行沒收時，追徵其價額。
    事  實
一、王琮羿因缺錢花用，竟分別為下列行為：
　㈠意圖為自己不法之所有，基於加重竊盜、侵入建築物之犯意
    ，於民國111年6月29日0時16分許，行經葉文將所有、未有
    人居住之臺南市○○區○○路000號建物前，趁無人注意之際，
    持客觀上足以對人之生命、身體安全構成威脅而具有危險性
    、可供為兇器使用之剪刀1把，撬開該建物鐵捲門開關盒而
    毀壞安全設備，再操作開關使鐵捲門開啟後，未經葉文將同
    意而無故侵入該建物，並著手搜尋、物色財物，惟因未能找
    尋到有價值之財物而作罷，未得手財物即離開現場。
　㈡意圖為自己不法之所有，基於加重竊盜之犯意，於同日1時59
    分許，行經雷伊平所經營、址設臺南市○○區○○街000號之「
    早安美芝城」早餐店前，趁無人注意之際，持上開剪刀撬開
    該建物鐵捲門開關盒而毀壞安全設備，再操作開關使鐵捲門
    開啟後，侵入該早餐店內，再撬開工作檯之抽屜，竊取其內
    現鈔及零錢共計新臺幣（下同）11,400元（起訴書誤載為14
    ,000元，業經檢察官當庭更正），得手後旋即逃離現場（侵
    入建築物及毀損部分均未據告訴）。
　㈢嗣因葉文將、雷伊平察覺有異而報警處理，經警調閱監視器
    畫面後，循線查悉上情。
二、案經葉文將、雷伊平訴由臺南市政府警察局永康分局報告臺
    灣臺南地方檢察署檢察官偵查起訴。
    理  由
壹、關於證據能力之認定：
一、本判決所引用具傳聞證據性質之供述證據，檢察官、被告王
    琮羿於本院審理時，均已明示同意有證據能力（本院卷第23
    6至238頁），經本院審酌該等證據作成時之情況，並無違法
    取證或其他瑕疵，與本案待證事實均具有關聯性，亦無顯不
    可信之情況，認為以之作為證據應屬適當，依刑事訴訟法第
    159條之5第1項規定，均有證據能力。
二、另本判決所引用之非供述證據，與本案待證事實均具有關聯
    性，且無證據證明係公務員違背法定程序所取得，依刑事訴
    訟法第158條之4規定之反面解釋，亦均有證據能力。
貳、認定犯罪事實所憑之證據及理由：
    上開犯罪事實，業據被告於警詢及本院審理時均坦承不諱，
    核與證人即告訴人葉文將、雷伊平於警詢證述明確，其中，
    就事實欄㈠部分，並有現場照片7張、現場監視器錄影畫面
    翻拍照片9張、本院公務電話紀錄1份在卷可參；另就事實欄
    ㈡部分，亦有現場照片7張、現場監視器錄影畫面翻拍照片1
    0張、臺南市政府警察局永康分局111年12月5日南市警永偵
    字第1110605966號函暨所附刑案現場勘察紀錄表、跡證分佈
    圖及現場勘察照片在卷可稽，足認被告上開任意性自白與事
    實相符，應堪採信。本案事證明確，被告犯行均堪認定，應
    依法論科。
參、論罪科刑：
一、刑法第321條第1項第2款所稱之「毀越」，所謂「毀」係指
    毀壞，而所謂「越」則指越入、超越或踰越而言，另所稱「
    安全設備」，係指依社會通常觀念足認為防盜之設備而言（
    最高法院55年度台上字第547號判決意旨參照），祇要毀壞
    、踰越或超越門窗、安全設備之行為使該門窗、安全設備喪
    失防閑作用，即該當於前揭規定之要件。又刑法第321條第1
    項第3款之攜帶兇器竊盜罪，係以行為人攜帶兇器竊盜為其
    加重條件，此所謂兇器，其種類並無限制，凡客觀上足對人
    之生命、身體、安全構成威脅，具有危險性之兇器均屬之，
    且祇須行竊時攜帶此種具有危險性之兇器為已足，並不以攜
    帶之初有行兇之意圖為必要（最高法院79年台上字第5253號
    判決意旨參照）。本件被告持剪刀撬開葉文將、雷伊平上開
    建物之鐵捲門開關盒而得操作開關開啟鐵捲門，使鐵捲門喪
    失防盜、防閑作用，自屬毀壞安全設備之行為，且足認被告
    所持以使用之剪刀質地堅硬，若持之攻擊人體自能成傷，客
    觀上足以對人之生命、身體安全構成威脅而具有危險性，核
    屬兇器無訛。
二、就事實欄㈠部分，公訴意旨雖認被告所為同時構成刑法第32
    1條第1項第1款「侵入住宅」之加重條件，並涉犯刑法第306
    條第1項之無故侵入他人「住宅」罪。惟刑法第321條第1項
    第1款之加重竊盜罪，以「侵入住宅或有人居住之建築物、
    船艦或隱匿其內而竊盜」為其構成要件，須平時供人日常居
    住之場所，始足當之；另刑法第306條之無故侵入他人住宅
    、建築物罪，此所謂住宅，乃指供人住宿之房屋，亦即供人
    起居飲食等日常生活所使用之房宅；所謂建築物，係指外圍
    有牆壁，上方有屋頂，足蔽風雨，可供居住或其他用途之土
    地上定著物，並未以「有人居住」之建築物為限，以保障個
    人對於住屋或其他處所使用之權限有不被干擾之自由。查葉
    文將所有之上址建物，定著於土地上，具建物外型，上有屋
    頂，且有門窗、牆垣，足以遮蔽風雨，此有現場照片附卷可
    參（警卷第15頁），自屬刑法第306條第1項之「建築物」；
    又該建物平日係作為放置藥品使用，並未有人居住等情，業
    據證人葉文將於警詢證述在卷（警卷第9頁），並有本院公
    務電話紀錄1份附卷可參（本院卷第83頁），揆諸上開說明
    ，該建物既非屬住宅或有人居住之建築物，則被告未得葉文
    將同意，任意侵入上址建物，經葉文將提起告訴，其所為應
    構成刑法第306條第1項之侵入建築物罪，並非屬侵入他人住
    宅，亦不符合刑法第321條第1項第1款「侵入住宅或有人居
    住之建築物」之加重條件。
三、綜上，核被告如事實欄㈠所為，係犯刑法第306條第1項之侵
    入建築物罪，及同法第321條第2項、第1項第2款、第3款之
    攜帶兇器毀壞安全設備竊盜未遂罪；如事實欄㈡所為，係犯
    刑法第321條第1項第2款、第3款之攜帶兇器毀壞安全設備竊
    盜罪。
四、就事實欄㈠部分，公訴意旨認被告所為同時構成刑法第321
    條第1項第1款「侵入住宅」之加重條件，並涉犯刑法第306
    條第1項之無故侵入他人「住宅」罪，容有誤會，業如前述
    ，然就刑法第306條第1項之罪，僅涉及同一法條所規範犯罪
    客體之不同，自無變更起訴法條之問題；另就刑法第321條
    第1項之罪，被告所為仍合於刑法第321條第1項第2款、第3
    款之攜帶兇器毀壞安全設備竊盜之加重條件，此部分僅係加
    重條件之減少，尚不生變更起訴法條之問題，亦無庸不另為
    無罪之諭知（參照最高法院98年度台上字第5966號判決意旨
    ）。
五、就事實欄㈠部分，被告以剪刀撬開鐵捲門開關盒後侵入葉文
    將所有之建築物行竊，係以一行為同時觸犯侵入建築物罪及
    攜帶兇器毀壞安全設備竊盜未遂罪2罪名，屬想像競合犯，
    應依刑法第55條前段規定，從一重之攜帶兇器毀壞安全設備
    竊盜未遂罪處斷。至公訴意旨雖認被告此部分行為同時觸犯
    毀損他人物品罪而應論以想像競合之裁判上一罪，從一重之
    攜帶兇器毀壞安全設備竊盜未遂罪處斷，惟刑法第321條第1
    項第2款之毀越門窗、牆垣或其他安全設備竊盜罪，乃同法
    第354條之毀損罪與普通竊盜罪之結合犯，自不能於論以加
    重竊盜罪外，更行論以毀損罪（最高法院92年度台非字第6
    號判決意旨參照），則被告持剪刀撬開鐵捲門開關盒之毀損
    行為，已結合於所犯攜帶兇器毀壞安全設備竊盜未遂之罪質
    中，揆諸上開說明，自不再另論以毀損他人物品罪，公訴意
    旨容有誤會，併此敘明。
六、被告所犯上開2罪，犯罪時間已有明顯區隔，且犯罪地點不
    同，顯然犯意各別，行為互殊，應分論併罰。
七、就事實欄㈠部分，被告已著手於加重竊盜犯行之實行，但未
    得手財物，係屬未遂，爰依刑法第25條第2項規定，按既遂
    犯之刑度減輕之。
八、爰審酌被告前有多次普通竊盜及加重竊盜之前科紀錄（有臺
    灣高等法院被告前案紀錄表在卷可查），甫因加重竊盜等案
    件，於111年6月28日執行徒刑完畢出監（檢察官未主張構成
    累犯，本院列為科刑審酌事項），猶未知悔改，不思循正當
    途徑獲取生活所需，旋於111年6月29日再犯本案2次犯行，
    就事實欄㈠部分，雖未得手財物，但其撬開鐵捲門開關盒而
    侵入屋內行竊，已侵擾葉文將對該建物使用之安寧，而就事
    實欄㈡部分，並造成雷伊平受有一定程度之財產損失，所為
    均應予相當之刑事非難；復考量被告之犯罪動機、目的、手
    段、所生危害，及其犯後自始坦承犯行之態度，暨被告迄未
    與葉文將、雷伊平達成和解或賠償其等所受損害等情，兼衡
    被告於本院審理時自述之智識程度及家庭經濟生活狀況（本
    院卷第241頁）等一切情狀，分別量處如主文所示之刑，並
    就所處有期徒刑5月部分，諭知易科罰金之折算標準。
肆、沒收：
一、按犯罪所得，屬於犯罪行為人者，沒收之；於全部或一部不
    能沒收或不宜執行沒收時，追徵其價額，刑法第38條之1第1
    項前段、第3項分別定有明文。查被告如事實欄㈡所載犯行
    竊得之現金11,400元，核屬其犯罪所得，未據扣案，亦未合
    法發還雷伊平或為任何賠償，復查無刑法第38條之2第2項所
    規定過苛之虞、欠缺刑法上之重要性、犯罪所得價值低微，
    或為維持受宣告人生活條件之必要等情形，為使被告不能坐
    享犯罪成果，以杜絕犯罪誘因及回復合法財產秩序，自應依
    刑法第38條之1第1項前段、第3項規定宣告沒收，並於全部
    或一部不能沒收或不宜執行沒收時，追徵其價額。
二、至被告本案2次犯行所用以撬開鐵捲門開關盒之剪刀1把，固
    屬其所有、供本案2次犯行所用之物，然未據扣案，且經被
    告於本院審理時陳明：該把剪刀已經丟棄等語（本院卷第24
    1頁），而無從確知是否仍存在，該剪刀復為日常生活可使
    用之物，其存在尚不具刑法上之非難性，如予宣告沒收及追
    徵，除另使刑事執行程序開啟之外，對於沒收制度所欲達成
    預防目的之助益亦甚微，難認具刑法上之重要性，爰依刑法
    第38條之2第2項之規定，不予宣告沒收。
據上論斷，應依刑事訴訟法第299條第1項前段，判決如主文。
本案經檢察官彭盛智提起公訴，檢察官黃信勇到庭執行職務。
中　　華　　民　　國　　111 　年　　12　　月　　20　　日
                  刑事第十三庭  法　官  吳彥慧
以上正本證明與原本無異。
如不服本判決應於收受本判決後20日內向本院提出上訴書狀，並
應敘述具體理由。其未敘述上訴理由者，應於上訴期間屆滿後20
日內向本院補提理由書狀（均須按他造當事人之人數附繕本）「
切勿逕送上級法院」。 
　　　　　　　　　　　　　　　　書記官  張儷瓊
中　　華　　民　　國　　111 　年　　12　　月　　21　　日
附錄本案論罪科刑法條：
中華民國刑法第306條第1項
無故侵入他人住宅、建築物或附連圍繞之土地或船艦者，處1年
以下有期徒刑、拘役或9千元以下罰金。

中華民國刑法第321條
犯前條第1項、第2項之罪而有下列情形之一者，處6月以上5年以
下有期徒刑，得併科50萬元以下罰金：
一、侵入住宅或有人居住之建築物、船艦或隱匿其內而犯之。
二、毀越門窗、牆垣或其他安全設備而犯之。
三、攜帶兇器而犯之。
四、結夥三人以上而犯之。
五、乘火災、水災或其他災害之際而犯之。
六、在車站、港埠、航空站或其他供水、陸、空公眾運輸之舟、
    車、航空機內而犯之。
前項之未遂犯罰之。